臺灣高雄地方法院刑事裁定
111年度毒聲字第924號
聲  請  人  臺灣高雄地方檢察署檢察官
被      告  莊培佑



上列被告因違反毒品危害防制條例案件，經檢察官聲請送觀察、
勒戒(111年度毒偵字第3570號)，本院裁定如下：
    主  文
莊培佑施用第二級毒品，令入勒戒處所觀察、勒戒，其期間不得
逾貳月。
    理  由
一、聲請意旨如附件聲請書所載。
二、按犯毒品危害防制條例第10條之罪者，檢察官應聲請法院裁
    定，令被告入勒戒處所觀察、勒戒，其期間不得逾二月，毒
    品危害防制條例第20條第1項定有明文。
三、又依毒品檢驗學上之常規，尿液中含毒品成分反應所使用之
    檢驗方法，對於受檢驗者是否確有施用毒品行為之判斷，在
    檢驗學常規上恆有絕對之影響。其以酵素免疫分析或薄層定
    性分析等方式為初步篩檢者，因具有相當程度偽陽性之可能
    ，如另以氣（液）相層析、質譜分析等較具公信力之儀器為
    交叉確認，因出現偽陽性反應之機率極低，核足據為對涉嫌
    人不利之認定，此為邇來我國實務所肯認，再者，依據西元
    2018年美國FDA網站公布尿液中於施用甲基安非他命與安非
    他命可檢出之時限為2至3天，惟毒品尿液中可檢出之時限，
    與服用劑量、服用頻率、尿液採集時間點、個案體質與代謝
    情況等因素有關，因個案而異，有衛生福利部食品藥物管理
    署民國108年1月21日FDA管字第1089001267號函參照，以上
    均為本院執行職務所知悉之事項。
四、經查：
㈠、被告莊培佑於111年4月12日18時12分許為警採集尿液送驗，
    經正修科技大學超微量研究科技中心先以酵素免疫分析法為
    初步檢驗，再以液相層析串聯式質譜法確認檢驗，結果呈安
    非他命及甲基安非他命陽性反應，其中安非他命檢出濃度為
    1,260ng/ml，甲基安非他命檢出濃度為2,845ng/ml等情，有
    該中心111年5月18日尿液檢驗報告（原始編號：G000-000號
    ）及高雄市政府警察局三民第一分局毒品案嫌疑人尿液代碼
    與姓名對照表（尿液代碼：G000-000號）在卷可憑。依前揭
    說明，本件即可排除偽陽性反應產生之可能。參以上開尿液
    檢驗所現之安非他命、甲基安非他命濃度，明顯超過濫用藥
    物尿液檢驗作業準則第18條規定之甲基安非他命陽性判定標
    準即「甲基安非他命500ng/ml，且其代謝物安非他命之濃度
    在100ng/ml以上」甚多，足認被告確有於上開採尿時回溯72
    小時內某時（不含公權力拘束期間，聲請書誤載為120小時
    內某時），在不詳地點，以不詳方式，施用甲基安非他命無
    訛。被告於偵查時辯稱：係於111年4月3日12時許施用安非
    他命云云，顯為推卸責任，不足採信。準此，被告於前揭時
    間施用第二級毒品甲基安非他命1次之事實，已堪認定。
㈡、又被告不曾接受觀察、勒戒或強制戒治，有臺灣高等法院被
    告前案紀錄表等件在卷可參。本次應屬被告之「初犯」，而
    有毒品危害防制條例第20條第1項規定， 給予適用觀察、勒
    戒之機會。
㈢、至於被告前於107年至108年間因施用毒品案件，經臺灣臺北
    地方檢察署(下稱臺北地檢署)檢察官分別以107年度毒偵續
    字第11號、108年度毒偵字第376號為附命完成戒癮治療之緩
    起訴處分確定，緩起訴期間自107年11月9日起至109年11月8
    日止、自108年4月1日起至110年3月31日止，惟被告於緩起
    訴期間內，因故意更犯有期徒刑以上刑之罪，及未完成戒癮
    治療，且無正當理由，未於指定時間遵守觀護人室進行追蹤
    輔導及不定期尿液檢驗之預防再犯所為之必要命令，經臺北
    地檢署檢察官分別以109年度撤緩字第53號、第191號撤銷上
    開緩起訴處分確定，有緩起訴處分書、撤銷緩起訴處分書及
    臺灣高等法院被告前案紀錄表在卷可稽。然「緩起訴處分之
    戒癮治療」與「觀察、勒戒或強制戒治」之處遇，因法律規
    定之程序、效果均不相同，已無法等同視之，即被告初犯（
    或觀察、勒戒、強制戒治執行完畢釋放3年後再犯）施用毒
    品，經為命戒癮治療之緩起訴處分，若遭撤銷，檢察官針對
    該次撤銷緩起訴之施用毒品犯行，或者戒癮治療履行完畢，
    檢察官針對之後施用毒品犯行，均仍應依前揭毒品危害防制
    條例第20條或第23條之規定處理，亦可以再為緩起訴，然不
    得逕行起訴（最高法院110年度台非字第98號判決、110年度
    台上字第2096號判決意旨參照）。是被告所受之前揭緩起訴
    處分既遭撤銷，無任何等同受有「觀察、勒戒或強制戒治執
    行」之效果，對於檢察官就被告本次施用毒品犯行，聲請觀
    察、勒戒，並無任何要件上之影響，併此說明。
㈣、再者，毒品危害防制條例所規定之「觀察、勒戒」程序，係
    針對受處分人所為保安處分，目的在戒除行為人施用毒品身
    癮及心癮，以達教化與治療之目的，其立法意旨在幫助施用
    毒品者戒毒，性質上為一療程，而非懲罰，並屬強制規定，
    除檢察官審酌個案情形，依同條例第24條第1項為附命完成
    戒癮治療之緩起訴處分外，凡經檢察官聲請法院裁定將被告
    送勒戒處所觀察、勒戒者，法院僅得就其聲請審查被告是否
    有施用毒品之行為，以及被告是否為「初犯」或為觀察、勒
    戒、強制戒治執行完畢後「3年後再犯」而為准駁之裁定，
    並無自由斟酌以其他方式替代或得以其他原因免予執行之權
    。又是否給予被告為附命完成戒癮治療之緩起訴處分，屬刑
    事訴訟法第253條之1第1項及第253條之2第1項第6款特別賦
    予檢察官之職權，非法院所得審酌，且此非「觀察、勒戒」
    前置處分，也與被告是否判刑之追訴要件無關，檢察官自無
    義務說明為何不給予被告戒癮治療之緩起訴處分。法院縱使
    審查其裁量有無違法，也僅在卷證資料所示證物中審酌，而
    為最低限度之審查，即此部分為檢察官之裁量，必須予以尊
    重。
㈤、本件聲請意旨載明被告前曾接受戒癮治療，惟因未履行完成
    及於緩起訴期間再故意犯罪而遭撤銷緩起訴處分，顯難期有
    意願及自制力完成機構外處遇治療，認不宜再給予戒癮治療
    之緩起訴處分（如附件）。而依卷證資料所示，被告前因施
    用毒品，曾兩次經檢察官給予被告戒癮治療機會，惟因未履
    行完成及於緩起訴期間再故意犯罪而遭撤銷緩起訴處分已於
    前述，顯見被告於得任意與外界接觸之環境，欠缺相關強而
    有力之約束機制，面對隨手可得之毒品誘惑，難以期待被告
    有戒除毒癮之自律及決心，若再僅以寬鬆之社區性戒癮治療
    ，確難期待其能完全戒絕毒癮。從而，檢察官考量本案具體
    情節，向本院聲請令被告入勒戒處所觀察、勒戒，以監禁式
    之治療方式，求短時間內隔絕被告之毒品來源，務使其專心
    戒除毒癮，而未依刑事訴訟法第253條之1規定對被告為附命
    完成戒癮治療之緩起訴處分，核其此部分職權之行使尚屬合
    法，形式上亦無裁量恣意或濫用之情，於法有據。
五、綜上所述，本件聲請為有理由，應予准許，依毒品危害防制
    條例第20條第1項，裁定如主文。
中　　華　　民　　國　　111 　年　　12　　月　　14　　日
                  刑事第六庭    法　官  陳紀璋
以上正本證明與原本無異。
如不服本裁定應於送達後5日內向本院提出抗告狀。
中　　華　　民　　國　　111 　年　　12　　月　　16　　日
                                書記官  蔡靜雯